臺灣高等法院臺南分院刑事判決
                                   110年度上訴字第1240號
上  訴  人  臺灣臺南地方檢察署檢察官
上  訴  人  
即  被  告  乙○○



選任辯護人  梁凱富律師
            巫郁慧律師
上列上訴人等因被告違反毒品危害防制條例案件，不服臺灣臺南
地方法院109年度訴字第1053號中華民國110年9月28日第一審判
決（起訴案號：臺灣臺南地方檢察署109年度偵字第5878號），
提起上訴，本院判決如下：
    主  文
原判決關於有罪部分撤銷。
乙○○無罪（即上開撤銷部分）。
其他上訴駁回（即原判決無罪部分）。
    理  由
一、公訴意旨略以：被告乙○○（原名曾○○，以下均稱曾○○）明知
    甲基安非他命依其成癮性、濫用性及對社會危害性，經毒品
    危害防制條例第2條規定為第二級毒品，不得持有、販賣，
    仍意圖營利，基於販賣第二級毒品甲基安非他命之犯意，以
    其所持有之行動電話門號連結網際網路，使用通訊軟體作為
    對外聯絡工具，與甲○○聯繫後，分別於108年4月份某日、10
    8年5月份某日，至甲○○位於臺南市○○區○○路000號之住處（
    斯時丙○○及王榮琪亦住該址），以新台幣（下同）23萬及13
    萬元之代價，販賣甲基安非他命250公克、四兩與甲○○，甲○○以現金當面付款部分金額後，再依曾○○之指示，使用其申
    設之中國信託銀行帳號0000000000000000號帳戶（下稱甲○○
    中國信託帳戶）匯款至曾○○之母張朱釵申設之中國信託銀行
    帳號0000000000000000號帳戶（下稱張朱釵中國信託帳戶）
    內付款。因認被告涉犯修正前毒品危害防制條例第4條第2項
    之販賣第二級毒品罪嫌。
二、按犯罪事實應依證據認定之，無證據不得認定其犯罪事實，
    又不能證明被告犯罪者，應諭知無罪判決，刑事訴訟法第15
    4 條、第301 條第1 項分別定有明文。而刑事訴訟上證明之
    資料，無論為直接證據或間接證據，均須達於通常一般之人
    均不致有所懷疑，而得確信其真實之程度，始得據為有罪之
    認定，若其關於被告是否犯罪之證明未能達此程度，而有合
    理之懷疑存在，致使無從形成有罪之確信，根據「罪證有疑
    ，利於被告」之證據法則，即不得據為不利被告之認定，此
    有最高法院76年台上字第4986號判決足資參照。再按，刑事
    訴訟法第161 條第1 項規定：檢察官就被告犯罪事實，應負
    舉證責任，並指出證明之方法。因此，檢察官對於起訴之犯
    罪事實，應負提出證據及說服之實質舉證責任。倘其所提出
    之證據，不足為被告有罪之積極證明，或其指出證明之方法
    ，無從說服法院以形成被告有罪之心證，基於無罪推定之原
    則，自應為被告無罪判決之諭知，亦有最高法院92年台上字
    第128 號判決意旨可參。
三、公訴意旨認被告涉有上開犯行，無非係以：被告之供述、證
    人甲○○、丙○○、王榮琪於警詢及偵訊時之證述、中國信託商
    業銀行股份有限公司（下稱中國信託）109年1月22日中信銀
    字第109224839012842號函檢送張朱釵客戶基本資料、存款
    交易明細、自動化交易LOG資料-財金交易、甲○○所有之中國
    信託銀行存摺封面影本、客戶基本資料、存款交易明細、自
    動化交易LOG資料-財金交易等為其主要論據。被告則堅決否
    認涉有上開犯行，辯稱：我沒有販賣毒品，那些錢是甲○○欠
    我的錢，跟販賣毒品無關；我去甲○○住處是去跟他要錢，他
    要還我錢就匯到我媽媽的帳戶。選任辯護人則為其辯護稱：
    證人甲○○就108年4月份交易價格、轉帳金額及給付價金方式
    前後證述不一，扣案之手機經送鑑定，並無任何被告與甲○○
    間之通聯紀錄，且依甲○○於警詢之證述，其並非因檢視帳戶
    交易明細始能確認交易金額，而是配合交易明細屢次修正說
    詞以取信檢警，加以甲○○因供述被告為其上手而於販賣毒品
    案件減輕刑度，確有誣陷被告以求減刑之動機，其證述不足
    採信；證人丙○○於109年1月21日警詢筆錄證稱不清楚甲○○匯
    款2萬元至其帳戶之用途，亦不知道甲○○毒品來源，於109年
    2月29日警詢又改證稱甲○○毒品來源為被告，且於其販賣毒
    品案件上訴時請求因供出上手依刑法第59條減刑，另證人王
    榮琪於警詢稱被告與甲○○是以LINE、FACETIME聯繫並現金交
    易毒品，於偵查中並未明確證述被告與甲○○於108年4月間有
    毒品交易，前後證述不符，且其於另案販賣毒品案件，亦主
    張供出上游應依毒品危害防制條例第17條第1項減刑，實難
    排除丙○○、王榮琪構陷被告之可能；就108年5月份販賣毒品
    部分，證人甲○○證述前後矛盾不一，丙○○、王榮琪於歷次陳
    述均未提到該次交易；被告所涉毒品前案均為第三級毒品，
    倘若依甲○○所述，歷次向被告購毒數量約250公克且時間頻
    繁，被告家中應常備甲基安非他命始能應付購毒者需求，惟
    警員並未於被告家中查獲甲基安非他命，除證人甲○○外並無
    其他證據足以佐證，顯不足為被告有罪之認定。
四、證據能力方面：
　　有罪判決中犯罪事實之認定，係據以確定具體的刑罰權之基
    礎，自須經嚴格之證明，故其所憑之證據不僅應具有證據能
    力，且須經合法之調查程序，否則即不得作為有罪認定之依
    據。倘法院審理之結果，認為不能證明被告犯罪，而為無罪
    之諭知，即無刑事訴訟法第154 條第2 項所謂「應依證據認
    定」之犯罪事實之存在。因此，同法第308 條前段規定，無
    罪之判決書只須記載主文及理由。而其理由之論敘，僅須與
    卷存證據資料相符，且與經驗法則、論理法則無違即可，所
    使用之證據亦不以具有證據能力者為限，即使不具證據能力
    之傳聞證據，亦非不得資為彈劾證據使用。故無罪之判決書
    ，就傳聞證據是否例外具有證據能力，無須於理由內論敘說
    明（最高法院100 年度臺上字第2980號判決意旨參照）。故
    本案無罪判決中所引用之證據之證據能力有無，並無論究之
    必要。
五、本院之判斷：
  ㈠經查：被告於108年4月28日晚間9時54分前，曾前往甲○○位於
    臺南市○○區○○路000號之住處與甲○○見面；嗣甲○○使用其所
    申設中國信託帳戶，於108年4月29日，匯款5萬元至被告所
    使用其母張朱釵中國信託帳戶內，復於108年5月16日，分別
    轉帳10萬元、4萬元至張朱釵中國信託帳戶內之事實，為證
    人甲○○所證述明確（見偵2卷第34-36頁），並有中國信託10
    9年1月22日中信銀字第109224839012842號函檢送張朱釵客
    戶基本資料、存款交易明細、自動化交易LOG資料-財金交易
    、 甲○○所有之中國信託存摺封面影本、客戶基本資料、存
    款交易明細、自動化交易LOG資料-財金交易在卷可佐（見警
    卷第47-48、50、59-60、117-119、132、138、146、148-14
    9頁），且為被告所不否認（見本院卷第85-86頁），此部分
    之事實，首堪認定。
  ㈡108年4月份之交易部分：
　⒈關於證人甲○○之證述：
　①被告於108年4月28日晚間與甲○○見面所為何事，證人甲○○固
    證稱：是被告要販賣甲基安非他命給我（見警卷第88-89頁
    ），惟關於該次向被告購買甲基安非他命之價格及付款方式
    ，證人甲○○於108年11月5日警詢先證稱：於108年4月28日或
    5月4日約晚上10點半左右（不確定哪一天）曾○○先以蘋果專
    屬FACETIME打給我後，他再開銀色TOYOTA車帶約250公克第2
    級毒品安非他命去我家找我，詢問我能否幫他銷售，外面行
    情可賣到25萬元，他則願以20萬元價格賣給我，所以我們雙
    方以20萬元成交後，當時我身上現金有2萬元先給他（在家
    交易）後尚缺18萬元，在搭乘他所開的車先前往歸仁圓環買
    滷味後，在車上雙方有討論金融卡當日提款有限額的話題，
    可跨日再提領來解決，所以先前往仁德區中國信託銀行內提
    款機提領10萬元，因為一日提款有限只能領10萬元，所以我
    提領後上車將錢交給曾○○點鈔，後來我發現用手機中國信託
    APP可以轉帳，並不限當日提款10萬元額度下，我詢問他是
    否有銀行帳戶我則以APP方式轉帳給他，所以他有提供帳戶
    給我，當下我就轉帳兩筆給他，其中一筆我確定是跨日轉帳
    ，交付款項後他就開車載我回家，並在我家坐約半小時就離
    去（見警卷第88-89頁）；於108年12月16日警詢又改證稱：
    我最後一次於108年4月底至5月初在我住處房間內交易，本
    次以21萬元向綽號「弟弟」之男子購買安非他命毒品250公
    克，一開始因為我現金不夠，我先拿3萬元給他，然後他載
    我去臺南市仁德區的中國信託銀行提款機提領現金約12萬元
    給他，因為已經達到提領上限，所以剩餘的金額（金額不記
    得了）我是以匯款方式支付給他，所以才會有匯款紀錄；綽
    號「弟弟」之男子本名叫曾○○（見原審卷1第256-257頁）；
    於109年1月31日警詢時另證稱：「（你名下中國信託000000
    0000000000號於108年4月28日22時08分許及於22時10分許，
    各轉1筆2萬元至丙○○名下中華郵政0000000-0000000號內，
    據黃女供稱係經你要求下轉入再提領共計4萬元轉交給你對
    此是否屬實？）屬實無誤」、「（承前、另於108年4月28日
    21時54分許，你提領現金12萬元後，各分別於22時08分及10
    分丙○○帳戶2筆2萬元共計4萬元，及含於隔(29)日4時30分許
    提領3萬5,000元，於14時43分轉5萬元至曾○○所提供中國信
    託帳號0000000000000000號內，試問該幾筆款項係作何用途
    ？）都是與曾○○交易安非他命毒品交易款項」、「（承前、
    因此此次安非他命毒品交易金額多少？）我共給付他22萬5,
    000元，當日應該是以23萬元跟曾○○購買安非他命250公克重
    交易」（見警卷第72-73頁）。則關於108年4月28日交易甲
    基安非他命之價金，證人甲○○於警詢先證稱20萬元，嗣又改
    稱21萬元或23萬元；另關於給付價金之方式，其於警詢更有
    多種不同版本，或證稱先給付現金2萬元後，再提領10萬元
    ，並於同日及翌日再轉帳2筆金額至被告指定帳戶內，或證
    稱先給付3萬元，再提領12萬元，剩餘金額以轉帳匯款，或
    證稱先提領12萬元，再轉帳共計4萬元至黃鈺婷帳戶並由黃
    鈺婷提領交付被告後，再於翌日提領35,000元及轉帳50,000
    元至被告指定帳戶內。準此，證人甲○○於警詢對於該次交易
    之價金及給付方式，前後矛盾不一，所述歧異，其證述之可
    信度已有疑問。
　②證人甲○○於偵查中證稱：23萬元那次是曾○○載我到仁德區的
    中國信託先提領現金12萬元，然後直接回到車上把錢交給曾
    ○○，後來我才想到可以用網路銀行轉帳，所以曾○○才提供中
    國信託的帳號給我，然後我就直接輸入曾○○給的帳號轉帳，
    我記得是在這12小時內把23萬元都全部付完，曾○○給我的中
    國信託帳號好像是親戚的帳號；當天及翌日提領及轉給被告
    一共是225,000元，差的5千元是拿我身上從工地領的錢交給
    他；4月28日那天匯的兩萬元到丙○○戶頭應該也是要購買毒
    品，然後我再請丙○○提領出來，我家出來就有超商，所以我
    在郵局附近買完東西到中國信託再回家之後，我房間內就是
    我、丙○○、王榮琪、曾○○，我就在房間內將錢交給曾○○（見
    偵2卷第34-36頁）；於原審審理時又證稱：「（〈提示證人
    中國信託帳戶的交易明細〉4月28日的21點54分，你有現金提
    領12萬元，以及剛剛審判長提示，你有轉入丙○○的郵局帳戶
    各2萬元，之後在4月29日的4點30分，你有提現金35,000元
    ，再來是4月29日的14時43分，你有轉帳5萬元到被告媽媽張
    朱釵的帳戶裡面。檢察官在7月1日的偵訊筆錄第35頁中問你
    ，從4月28日到4月29日轉給被告曾○○一共是225,000元，你
    當時的回答是否為4月28日的21時54分到4月29日的下午2點4
    3分，也就是12萬元加上2萬元、2萬元、35,000元、5萬元，
    共225,000元，這些錢是否全部都給被告曾○○？）有」、「
    （你說差的5,000元應該是從身上工地領的錢交給曾○○，是
    否如此？）那一次價錢應該是23萬元，那時候應該是見面的
    時候有先拿錢給被告曾○○，不夠的部分才是用轉帳的給被告
    曾○○」、「（你有提現金12萬元，後來又轉給丙○○，然後丙○○又領錢出來交給你，你當天凌晨4點半也有提一筆3萬5,00
    0元，是否如此？）那時候應該是分段拿錢給被告曾○○，不
    是一次性拿給被告曾○○，因為那時候一天上限只能轉帳多少
    跟提領多少，才會有隔天的情況」（見原審卷1第417-418頁
    ）。證人甲○○於偵查及原審雖均證稱於108年4月28日以23萬
    元向被告購買甲基安非他命，惟依原審審理時所提問甲○○於
    108年4月28日及29日所提領及轉帳予被告之金額，總計為24
    5,000元（12萬元+2萬元+2萬元+3萬5千元+5萬元=24萬5千元
    ），實與提問時所稱之提領及轉帳金額共計225,000元有所
    不符。則甲○○於偵查及原審審理時證述之內容是否可採，實
    有再與其所申設中國信託帳戶之存款交易明細詳細勾稽比對
    之必要。
　③細譯甲○○中國信託帳戶之存款交易明細，該帳戶於108年4月2
    8日21時54分現金提領12萬元，22時8分跨行轉帳2萬元後因
    轉帳失敗而沖正，22時10分又跨行轉帳2萬元，翌日4時30分
    現金提領3萬5千元，同日14時43分轉帳5萬元（見警卷第132
    頁），經比對丙○○所申設台南原佃郵局帳戶於108年4月28日
    22時10分，確實自甲○○中國信託帳戶內轉帳匯入2萬元，而
    於同日22時17分即跨行提款20,005元，有中華郵政股份有限
    公司110年4月15日儲字第1100098144號函檢送丙○○客戶歷史
    交易清單在卷可稽（見原審卷1第459-461頁），另張朱釵中
    國信託帳戶內於108年4月29日14時43分，亦自甲○○中國信託
    帳戶內轉帳匯入5萬元，有中國信託商業銀行股份有限公司1
    09年1月22日中信銀字第109224839012842號函檢送張朱釵客
    戶基本資料、存款交易明細、自動化交易LOG資料-財金交易
    附卷足參（見警卷第47、50、59頁），以上轉帳及提領金額
    ，固與證人甲○○所證稱於108年4月28日晚間先轉帳2萬元至
    丙○○帳戶，再由丙○○全數提領，另於翌日又轉帳5萬元至張
    朱釵帳戶等情吻合，且上開轉帳及提領金額，總計為225,00
    0元，此亦與甲○○於偵查及原審審理時之證述大致相符。而
    依甲○○之證述，因中國信託帳戶一天最多僅能提領12萬元（
    見原審卷1第399頁、本院卷第250頁），始以分次提領及轉
    帳之方式給付價金予被告，惟甲○○於108年4月28日晚間既已
    先行給付12萬元及2萬元予被告，應僅餘9萬元之價款，則其
    於翌日大可一次提領9萬元之現金給付予被告即可，且當時
    中信銀行帳戶內尚有足夠餘額，又何須於凌晨4時30分外出
    提領現金3萬5千元後，再於同日下午2時32分轉帳至張朱釵
    之帳戶內？本院就此情質問甲○○，其卻又證稱：那時候應該
    還有另外購買，3萬5千元應該是在快天亮的時候我要上班之
    前給他的，那時候他有先打電話給我，我只知道這些都是買
    毒品的錢，不知道是同一筆還是另外一次，他108年4月28日
    晚間拿毒品過來，到了隔天半夜1點多才離開，當時我應該
    懶得出門，所以沒去領錢，是4點半的時候要上班去接同事
    才去領錢，我是6點半之前要到工地（見本院卷第254-257頁
    ），對其何以特地於凌晨4時30分外出提款卻僅提領部分剩
    餘價金，而未將全數尾款一併交付予被告乙節非但無法提出
    合理之解釋，更證稱3萬5千元是與被告間另外一筆毒品交易
    價金，顯然與其之前所為證述相違，其證述明顯存有重大瑕
    疵，不足採信。
　④抑有進者，依甲○○關於轉帳至張朱釵帳戶之原因及時間，其
    於109年1月31日警詢係證稱：有一筆只記得當日先付前金給
    曾○○，後續缺額部分當日晚上原本要等跨日時段提領，所以
    他載我前往仁德中國信託銀行外等待，是在車內等候時突然
    想到轉帳與提領不限當日限額，所以他至身上拿出金融卡並
    唸帳號給我，我才以app轉帳給他所提供的帳戶（見警卷第8
    0頁）；於偵查中復證稱：23萬元那次是曾○○載我到仁德區
    的中國信託先提領現金12萬元，然後直接回到車上把錢交給
    曾○○，後來我才想到可以用網路銀行轉帳，所以曾○○才提供
    中國信託的帳號給我，然後我就直接輸入曾○○給的帳號轉帳
    （見偵2卷第34頁）；於原審審理時亦證稱：我的中國信託
    最多可以領12萬元，到最後，印象深刻就是在車上領完錢給
    他，被告曾○○載我去領錢，領完錢之後才有想到說可以用轉
    帳的方式來付錢，然後才給我看提款卡，用轉帳給他（見原
    審卷1第399頁）。依甲○○上開證述可知，其於108年4月28日
    晚間提領12萬元予被告後，思及得以轉帳之方式給付價金予
    被告，並立即將款項轉帳至被告所提供之帳戶內，是甲○○應
    係於108年4月28日即完成轉帳。惟如前所述，甲○○係遲至翌
    日下午始轉帳5萬元至張朱釵帳戶內，則甲○○此部分之證述
    ，亦與中國信託帳戶交易明細此客觀證據不符，上開交易明
    細實無從為甲○○前揭證述之補強證據。至於證人甲○○固有於
    108年4月29日匯款5萬元至被告指定之張朱釵帳戶內，惟匯
    款之理由本屬多端，此項證據資料在客觀上僅能證明有匯款
    事實，且證人甲○○證述既有前揭瑕疵而不足採信，尚難以前
    揭匯款事實即認被告於108年4月28日曾販賣23萬元之甲基安
    非他命予甲○○。
　⑤證人甲○○於本院審理時另又證稱：我是用FACETIME及LINE和
    被告聯絡，108年4月這次應該也是用FACETIME打電話給被告
    （見本院卷第259-260頁），惟經本院將被告扣案之行動電
    話2支及甲○○另案扣案之行動電話1支送鑑定結果，扣案之行
    動電話中FACETIME紀錄均未發現遭刪除之紀錄，僅甲○○所持
    有之行動電話1支有108年5月至6月間之FACETIME紀錄，其餘
    均未發現107年12月至108年6月間之FACETIME紀錄等情，有
    內政部警政署刑事警察局111年2月24日刑研字第1110017485
    號函檢送數位鑑識報告1份在卷可證（見本院卷第165-179頁
    ）。是證人甲○○前揭證述，亦與數位鑑識報告之內容相左，
    難以採信。
　⑥至於檢察官雖主張依內政部警政署刑事警察局所製作之「數
    位證據檔案」，證物編號000000000-00行動電話，被告與暱
    稱「Mr.陳偉」之人於107年9月13日至15日曾有疑似毒品交
    易之對話紀錄；被告與暱稱「馨馨的媽」以LINE於108年4月
    28日、29日曾有密集通話；證物編號000000000-00甲○○所持
    有之行動電話於108年4月26日與暱稱「阿弟」、「阿翰」之
    人、於108年4月28日上午8時27分與「祝賀運」之人有LINE
    通訊紀錄（見本院卷第321-324頁）。惟上開人等均無證據
    證明即為甲○○或被告，「馨馨的媽」該使用人性別由字面上
    觀之係女性而非男性，且據被告供稱為其親姐姐（見本院卷
    第315頁），顯然與甲○○無涉，更何況107年9月間與本案發
    生之108年4月28日、29日時間相去甚遠，108年4月26日亦非
    本案案發之日，「祝賀運」之人亦難以證明即為被告。是上
    開數位證據檔案，亦無從補強證人甲○○證述之憑信性。
　⒉關於證人丙○○、王榮琪之證述：
　①證人丙○○雖於109年7月1日偵查中證稱：108年4、5月間曾○○
    去我和甲○○的住處房間拿安非他命給甲○○，甲○○付毒品的錢
    會匯款到曾○○的中國信託戶頭或交現金；甲○○轉錢到我的郵
    局帳戶，我再去甲○○家附近的超商從我的郵局帳戶領錢出來
    ，那一次我在家把現金交給甲○○，當時房間内有我、甲○○、
    曾○○，甲○○就當面把錢交給曾○○（見偵卷第37-39頁）；於
    本院審理時復證稱：當天被告有拿甲基安非他命給甲○○，也
    有當場試吃（見本院卷第201、203頁）。惟丙○○於109年1月
    21日警詢時卻先證稱：108年4月28日甲○○跟我說當日已提領
    12萬元限額所以無法再提領款項，所以轉入我帳戶內，請我
    去提領這筆2萬元並轉交給他，所以當日他轉帳給我時我就
    馬上提領給他，我不清楚該筆款項用途，也不清楚甲○○施用
    及持有毒品來源（見警卷第166-167頁），其證述前後已有
    出入，況且倘若證人丙○○確實親眼目睹見聞被告與甲○○間之
    毒品交易，又為甲○○提領2萬元款項，其理當知悉甲○○之毒
    品來源為被告，且所提領為毒品交易價款，又何以於初次警
    詢均證稱不知2萬元之用途及甲○○之毒品來源？是證人丙○○
    前揭於偵查及本院審理時之證述，實有可疑。
　②證人王榮琪於警詢中固證稱：曾○○來歸仁六甲路的住處内，
    找甲○○談事情並請他幫忙，當時我有在場，曾○○來時已很晚
    ，就在甲○○房間内曾○○跟甲○○說安非他命即將要漲價，他目
    前有欠債問題，所以請甲○○收購安非他命，請他幫忙託售，
    當時我有看到曾○○自一個塑膠袋内取出1包安非他命交給甲○○，還有丙○○在場；甲○○有轉帳給丙○○帳戶，並請丙○○去領
    錢交給他，我看到丙○○提領款回來後就交給甲○○，甲○○有將
    此款項含身上所攜帶的錢交給曾○○，來做為毒品買賣交易之
    款項（見警卷第178-179、181-182頁）；惟其於偵查中改稱
    ：曾○○說他手頭有點緊、要找甲○○幫他脫手東西，但我沒有
    看到是什麼東西，我不知道甲○○要買什麼東西，我也不確定
    到底是不是安非他命（見偵2卷第38-39頁）；於原審審理時
    另證稱：我知道曾○○有拿東西來用袋子裝，他有打開 ，我
    有看到裡面有毒品，但是沒有實際拿出來（見原審卷1第425
    -426頁）。其前後證述非但有所出入，且與證人丙○○於本院
    審理時所證稱甲○○有當場試吃甲基安非他命乙節亦有齟齬，
    可信度極低。
　③按販賣毒品案件，購毒者所稱向某人買受毒品之指證，不得
    作為有罪判決之唯一證據，仍須調查其他必要之證據，以察
    其是否與事實相符。良以購毒者供出毒品來源，因而查獲其
    他正犯或共犯者，法律規定得減輕或免除其刑，其有為邀輕
    典而為不實陳述之可能，是購毒者陳述之憑信性本不及於一
    般人，則其所證向某人購買毒品之陳述，必須有補強證據，
    以擔保其陳述之真實性。此所謂補強證據，係指購毒者之指
    證外，尚有其他足以證明毒品交易陳述真實性之別一證據而
    言，必須與毒品交易之供述具有相當程度之關聯性，足使一
    般人對其供述無合理之懷疑存在，而得確信其為真實者，始
    足當之，俾貫澈刑事訴訟無罪推定及嚴格證明之基本原則（
    最高法院110年度台上字第6105號刑事判決意旨參照）。經
    查：本案證人甲○○為購毒者，其證述有前揭瑕疵存在，可信
    度極低，且其中國信託帳戶之交易明細亦不足以擔保其證述
    之真實性而無從為補強證據，已如前述；至於證人丙○○、王
    榮琪形式上雖非購毒者，惟其等因與甲○○共同販賣毒品，經
    檢察官提起公訴，且為法院判處罪刑等情，有臺灣臺南地方
    檢察署檢察官108年度偵字第10652、12394、14044號起訴書
    、臺灣臺南地方法院108年度訴字第1198號刑事判決在卷足
    佐（見原審卷1第55-74頁、本院卷第287-299頁），證人王
    榮琪於上開案件審理中曾主張有供出毒品來源為曾○○而有毒
    品危害防制條例第17條第1項之適用（見原審卷1第61頁），
    證人丙○○亦於上訴時主張其供出毒品上游來源曾○○，而應依
    刑法第59條減刑，有證人丙○○於另案提出之刑事上訴狀、刑
    事辯護意旨狀附卷可查（見本院卷第123-125、147-148頁）
    ，足認證人王榮琪、丙○○於本案之地位與購毒者實屬相當，
    其證述理應如同證人甲○○之證述須有相當之補強證據足以佐
    證其真實性，而無法與證人甲○○之證述互為補強證據，否則
    即有違於無罪推定及嚴格證明原則。惟本案甲○○中國信託帳
    戶之交易明細既已無從為甲○○證述之補強證據，則尚難以證
    人王榮琪、丙○○、甲○○均一致指證被告於108年4月28日晚間
    曾販賣甲基安非他命予甲○○，即據以認定被告有販賣毒品之
    犯行。
　㈢108年5月份之交易部分：　
　⒈證人甲○○於109年3月9日警詢時雖證稱：108年5月16日轉帳10
    萬元及4萬元部分我確定是與曾○○250公克重安非他命毒品交
    易，因為這次他所攜帶毒品未達250公克，只有4兩重，因此
    他是250公克價格去換算4兩重價格計算，所以這次交易是15
    萬元，當時我不疑有他就給付15萬元後，事後我算一算當時
    價格約13萬元而非他所說的15萬元，並跟他表示此事，他跟
    我說下次購買時再以扣款方式計算，當時我很不悅，所以後
    續就沒跟他交易了，因此我很肯定於108年5月16日這次是我
    與他的最後一次交易；交易金額是15萬元但是實際市價應該
    是13萬元，我多付2萬元；我女友王榮琪及前妻丙○○都有在
    場（見警卷第73-74頁），惟甲○○前於108年8月29日警詢指
    證被告為販賣其毒品之人時，卻係證稱：自4月中旬後我就
    沒有跟他聯繫了（見警卷第99-101頁），其自身證述已有矛
    盾之處。況且2萬元款項非微，甲○○如溢付2萬元之款項予被
    告，當無就此放棄不追討之可能，是甲○○前揭證述，可信度
    極低。
　⒉證人丙○○於警詢時證稱：我不曉得108年5月16日甲○○轉帳至
    被告所使用中國信託帳戶內的事，也沒聽甲○○提起過等語（
    見警卷第155頁），證人王榮琪於警詢時證稱：「(甲○○與曾
    ○○在位於臺南市○○區○○路000號住處從事毒品交易時，有妳
    與丙○○等在場目睹的次數有幾次？)就只有上述丙○○有去提
    款那次(於108年4月28日22時8分至10分間）」（見警卷第17
    9頁），而證人丙○○、王榮琪於偵查中就甲○○是否於108年5
    月16日向被告購買甲基安非他命乙節隻字未提，證人丙○○於
    本院審理時亦證稱：我只看到被告拿甲基安非他命給甲○○1
    次，也只看到甲○○拿錢給被告1次（見本院卷第193頁），則
    甲○○前揭所證稱於108年5月16日與被告交易時，丙○○及王榮
    琪均在場乙節，亦與證人丙○○、王榮琪之證述相左，實不足
    採信。
　⒊至於證人甲○○固有於108年5月16日匯款14萬元至被告指定之
    張朱釵帳戶內，有存款交易明細在卷可證（見警卷第138頁
    ），惟匯款之理由本屬多端，此項證據資料在客觀上僅能證
    明有匯款事實，無法證明該筆交易明細所載金流確實為證人
    甲○○向被告間購買甲基安非他命，尚難以甲○○曾於上開期日
    匯款14萬元予被告，即認被告確曾販賣甲基安非他命予甲○○
    。
　㈣按被告未經審判證明有罪確定前，推定其為無罪，刑事訴訟
    法第154條第1項定有明文，此即所謂之「無罪推定原則」。
    其主要內涵，無非要求負責國家刑罰權追訴之檢察官，擔負
    證明被告犯罪之責任，倘其所提出之證據，不足為被告有罪
    之積極證明，或其指出證明之方法，無法說服法院形成被告
    有罪之心證，縱使被告之辯解疑點重重，法院仍應予被告無
    罪之諭知（最高法院102年度台上字第3128號判決意旨參照
    ）。經查：本案被告辯稱甲○○匯款至張朱釵中國信託帳戶內
    係償還債務乙節，縱使不可採信或無法舉出確切證據為憑，
    惟依前揭說明，仍不得僅以被告所辯不足採信，即為被告有
    罪之認定。
六、綜上所述，證人甲○○之證述既有嚴重瑕疵，證人丙○○、王榮
    琪關於108年4月間部分交易之證述亦存有瑕疵，另其等就10
    8年5月間之交易均證稱不知情，且中國信託帳戶之交易明細
    亦不足為甲○○證述之補強證據，則公訴人所提出之證據，顯
    然無法說服本院形成被告有罪之確信，尚難僅以被告所辯不
    足採信即認定被告有罪。本院就被告是否涉犯販賣第二級毒
    品罪，仍有合理懷疑存在，依據上述說明，尚不能證明被告
    犯罪，自應為被告無罪之諭知。
七、撤銷原判決之理由：
　　被告被訴於108年4月間販賣第二級毒品予甲○○之犯行應為無
    罪之諭知，已如前述，原審未察，逕就此部分論處被告販賣
    第二級毒品罪，尚有違誤。檢察官上訴意旨指摘原判決量刑
    過輕，雖無理由，惟被告上訴意旨指摘原判決判處販賣第二
    級毒品犯行不當，非無理由，且原判決此部分亦有前開違誤
    之處，自應由本院將原判決此部分撤銷改判，以期適法。
八、維持原判決之理由：　　
　　原審認檢察官所提證據均無法證明被告有於108年5月間販賣
    第二級毒品犯行，而為被告無罪之諭知，其採證法則於法相
    容，亦與經驗法則、論理法則無悖，檢察官上訴意旨雖以：
    經比對甲○○帳戶及被告所使用帳戶之交易明細，可知被告未
    曾匯款給證人甲○○，而證人甲○○匯款給被告則有3筆（分別
    為10萬元、4萬元、5萬元），衡諸社會常情，金融交易必有
    其原因關係，常人不可能無端進行如此高額匯款，依證人甲○○之證述，上開3筆匯款全是支付毒品價金，依被告之供述
    ，上開3筆匯款均是證人甲○○返還借款，據此，上開3筆匯款
    之原因關係僅可能有2種，不會無端出現第3種，而被告主張
    返還借款之原因關係，並無法提出任何證據以實其說，被告
    辯詞實難採信；反之，證人甲○○就毒品買賣之原因關係已證
    述綦詳，此3筆匯款之時間接近，且從證人丙○○、王榮琪之
    證述可知證人甲○○與被告間除毒品買賣外，別無其他金錢往
    來，實難逕將上開3筆匯款之原因關係任意割裂，而分別為
    有罪、無罪之諭知。惟查：檢察官對於起訴之犯罪事實，應
    負提出證據及說服之實質舉證責任，縱然被告之辯解不足採
    信，檢察官仍應就證人甲○○於109年4月28日以23萬元之價額
    向被告購買甲基安非他命之事實有所舉證，而不能僅以被告
    辯解無法成立，即認其觸犯販賣第二級毒品罪。是檢察官以
    被告辯解不足採信為由提起上訴，認應為被告此部分有罪之
    判決，為無理由，應予駁回。
九、應適用之法律：
　　刑事訴訟法第368條、第369 條第1 項前段、第364 條、第3
    01條第1項。
本案經檢察官林容萱提起公訴，檢察官洪欣昇提起上訴，檢察官
蔡麗宜到庭執行職務。
中　　華　　民　　國　　111 　年　　5 　　月　　25　　日
                  刑事第七庭    審判長法　官  吳勇輝
                                      法　官  黃國永
                                      法　官  吳錦佳
以上正本證明與原本無異。
檢察官如不服本判決應於收受本判決後20日內向本院提出上訴書
，其未敘述上訴理由者並得於提起上訴後20日內向本院補提理由
書（但原判決無罪部分，應受刑事妥速審判法第9 條第1 項各款
規定之限制）。
本件被告不得上訴。
　　　　　　　　　　　　　　　　　　　書記官  王杏月
中　　華　　民　　國　　111 　年　　5 　　月　　25　　日
附錄法條：
刑事妥速審判法第九條：
除前條情形外，第二審法院維持第一審所為無罪判決，提起上訴
之理由，以下列事項為限：
一判決所適用之法令牴觸憲法。
二判決違背司法院解釋。
三判決違背判例。
刑事訴訟法第三百七十七條至第三百七十九條、第三百九十三條
第一款之規定，於前項案件之審理，不適用之。　　
　　　　　
全案卷證對照表：
NO 本院卷證簡稱 原卷名稱 1 警卷 臺南市政府警察局第二分局南市警二偵字第1090147616號卷 2 偵1卷 臺灣臺南地方檢察署108年度他字第4692號卷 3 偵2卷 臺灣臺南地方檢察署109年度偵字第5878號卷 4 原審卷1 臺灣臺南地方法院109年度訴字第1053號卷(卷一) 5 原審卷2 臺灣臺南地方法院109年度訴字第1053號卷(卷二) 6 本院卷 臺灣高等法院臺南分院110年度上訴字第1240號卷